最高法院刑事判決　　　　　　　　　　　　　　　八十八年度台上字第三九○一號
　　上　訴　人　甲○○　男
　　　　　　　　　　　　 (另案在台灣台東監獄戒治中)
右上訴人因違反電信法案件，不服台灣高等法院花蓮分院中華民國八十八年五月七日
第二審判決 (八十八年度上訴字第七號，起訴案號：台灣台東地方法院檢察署八十六
年度偵字第一五九五號) ，提起上訴，本院判決如左：
    主  文
原判決撤銷，發回台灣高等法院花蓮分院。
    理  由
本件原判決認定：上訴人甲○○曾因違反麻醉藥品管理條例案件，經法院判處有期徒
刑四月確定，於民國八十六年三月十二日執行完畢，仍不知悔改，意圖為自己不法之
利益及供行使之用，於同年四月中旬某日，在台東市不詳處所，同時盜拷張青玉、張
乃婕之000－000000號、000－000000號行動電話之識別內碼於自
己之行動電話手機內，變更電信器材，供自己盜用他人之電信設備通信，嗣基於概括
之犯意，連續於同年四月三十日及五月一日，先後四次以上開盜拷之000－000
000號行動電話與自己家中之000－000000號通信，於同年五月十四日經
台東憲兵隊所屬司法警察於甲○○台東市○○街一八五巷七十六號住處內，查扣上開
盜拷之行動電話 (手機) 二支等情，因而撤銷第一審判決，改判論處甲○○行使偽造
私文書 (累犯) 罪刑，固非無見。
惟查：(一)有罪之判決書，對於犯罪事實必須詳加認定，方足以資論罪科刑，其主文所
記載之罪名，應與所適用之法律相一致，始為合法。而刑法上之行使偽造私文書罪，
須以足生損害於公眾或他人為成立要件，本件原判決論處上訴人行使偽造私文書罪刑
，既未於事實欄內認定其所為足生損害於公眾或他人，復未於主文內詳載罪名，自屬
於法有違。(二)盜拷他人行動電話之序號、內碼於自己之行動電話手機後，進而使用盜
打，其一個盜打行使行為，係一行為同時觸犯刑法第二百十六條、第二百二十條第二
項、第二百十條行使偽造私文書 (準私文書) 罪及電信法第五十六條第一項盜用他人
電信設備通信罪，應依想像競合犯規定，從一重論以行使偽造私文書罪。又電信法第
五十六條第一項係處罰詐得免繳電信通信費用不法利益之規定，乃刑法詐欺得利罪之
特別法，依特別法優於普通法原則，自毋庸再論以詐欺得利罪。原判決認上訴人盜拷
後之盜打行為，另犯刑法詐欺得利罪，並與所犯行使偽造私文書罪依牽連犯從一重處
斷，亦有適用法則不當之違法。(三)電信法第六十條規定「犯第五十六條至第五十八條
之罪者，其電信器材，不問屬於犯人與否，沒收之」，係採義務沒收主義，應優先於
採職權沒收主義之刑法第三十八條第一項第二款而為適用。原判決引用後者規定，為
沒收扣案行動電話 (手機) 二支之依據，併有可議。上訴意旨雖未指摘及此，但以上
違誤，為本院得依職權調查之事項，應認原判決有發回更審之原因。
據上論結，應依刑事訴訟法第三百九十七條、第四百零一條，判決如主文。
中      華      民      國    八十八    年      七      月    二十二    日
                              最高法院刑事第四庭
                                  審判長法官  黃  劍  青
                                        法官  劉  敬  一
                                        法官  林  增  福
                                        法官  邵  燕  玲
                                        法官  張  清  埤
      右正本證明與原本無異
                                              書  記  官
中      華      民      國    八十八    年      七      月    二十八    日
                                                                      ：
